臺灣高等法院刑事判決　　　　　　　　 94年度上易字第281號
上　訴　人　臺灣宜蘭地方法院檢察署檢察官
被　　　告　甲○○
　　　　　　乙○○
上列上訴人因被告詐欺案件，不服臺灣宜蘭地方法院93年度易字
第391號，中華民國93年12月30日第一審判決（起訴案號：臺灣
宜蘭地方法院檢察署92年度偵字第2601號），提起上訴，本院判
決如下：
    主  文
上訴駁回。
    理  由
一、本案經本院審理結果，認第一審判決對被告甲○○等為無罪
    之諭知，核無不當，應予維持，並引用第一審判決書記載之
    證據及理由（如附件）。
二、檢察官上訴意旨略以：依被告二人之供述，其等應均為當時
    「唐莊餐廳」之負責人，均有實際參與經營，然被告二人均
    互推對方為實際負責人，且「唐莊餐廳」僅經營一個月就停
    止營業，被告二人明知其所經營之餐廳業已經營不善即將停
    止營業，仍於停止營業前陸續向告訴人訂購酒類貨品，參以
    證人黃林彩芳於偵查中證稱：開店不到一個月，沒有人催過
    帳，好像錢都沒有支付，且結束營業清算之後錢都交給「阿
    洲」（即被告甲○○）等語，可見被告二人於向告訴人訂購
    酒類貨品時，顯無支付貨款之意願，渠等為自己不法所有意
    圖而為詐欺之故意甚明，是被告二人刻意隱瞞其經營狀況，
    向告訴人訂購酒類貨品，本件並非單純民事糾葛，原審認事
    用法有違經驗法則，難認妥適，請將原判決撤銷云云。
三、經查：
  (一)按刑法第339條第1項詐欺罪之成立，以意圖為自己或第三人
    不法所有，以詐術使人將本人或第三人之物交付為要件。所
    謂以詐術使人交付，必須被詐欺人因其詐術而陷於錯誤，若
    其所用方法，不能認為詐術，亦不致使人陷於錯誤，即不構
    成該罪。最高法院46年台上字第260號著有判例可資參照。
  (二)被告甲○○為「唐莊餐廳」負責人，被告乙○○則為該餐廳
    總經理，業經原審查明，固可認知被告二人應均為餐廳之實
    際負責人無訛。又依證人黃林彩芬上揭供述，可知「唐莊餐
    廳」向告訴人進貨尚未給付告訴人貨款，被告等就此亦不否
    認其事，然告訴人迄未能提出被告等有何施用詐術，使其陷
    於錯誤之情事，再依告訴人丙○○於警訊中供述：「游聖超
    於今年5月5日至5月9日共五次及5月16日、5月20日、5月23
    日總共計八次以電話向我公司訂購酒及飲料類，…」 (見聲
    拘卷第12頁反面)，可見「唐莊餐廳」係分次向告訴人購貨
    ，徵之卷附礁溪洋行送貨單據，每期類皆新台幣 (下同)1
    萬餘元，進貨平平，不惟與一般此類餐廳用量尚無軒輊，且
    無先行少量進貨以取得信用後，再於倒閉之前大量進貨之施
    詐情形，是本件交易過程核屬正常，已難認被告等有施詐之
    事實。
  (三)證人即「唐莊餐廳」總務游勝超 (另案不起訴確定)供證：
    「 (向告訴人購買酒類商品時，其經濟及信用狀況如何？)
    經濟及信用狀況正常」 (見聲拘卷第10頁反面)，參之一般
    餐廳生意好壞、顧客之口碑最為重要，此需要一段相當時間
    之觀察，茲「唐莊餐廳」營運不到一月如何能了解營運狀況
    及前景？是公訴人指被告明知餐廳經營不善，尚與常理有違
    ，殊非的論，其據此而推論被告等有購貨之初即有不法詐意
    ，尚非可取。審酌本件被告等於92年5月初向告訴人陸續進
    貨總出貨款為74048元，惟於92年5月22日即請餐廳會計通知
    告訴人退貨，同年月30日並將價值25970元貨物退還，業據
    證人即告訴人員工吳文隆證明在卷，苟被告等意欲詐財，既
    已得手，焉肯為退貨之舉，且退貨金額達三分之一以上，是
    被告等於購物之初，無任何不法所有意圖，至為明灼，依首
    揭判例意旨，被告等所為尚與詐欺罪有間，本件核屬民事糾
    葛，當循民事途徑解決，仍屬不能證明被告等犯罪，公訴人
    執前詞上訴，應認無理由，予以駁回。
據上論結，應依刑事訴訟法第373條、第368條，判決如主文。
本案經檢察官鍾鳳玲到庭執行職務。
中　　華　　民　　國　　94　　年　　4 　　月　　20　　日
　　　　　　　　　刑事第十八庭  審判長法　官  陳春秋
　　　　　　　　　　　　　　　　　　  法　官  王麗莉
　　　　　　　　　　　　　　　　　　  法　官  楊貴雄
以上正本證明與原本無異。
不得上訴。
                                      書記官  林淑貞
中　　華　　民　　國　　94　　年　　4 　　月　　21　　日
